臺灣高等法院刑事判決　　　　　　　 94年度交上訴字第139號
上　訴　人
即　被　告　乙○○
選任辯護人　李家慶律師
　　　　　　蔡佳君律師
　　　　　　黃富女律師
上列上訴人因過失致死案件，不服臺灣板橋地方法院94年度交訴
字第50號，中華民國九十四年六月十日第一審判決（聲請簡易判
決處刑案號：臺灣板橋地方法院檢察署94年度偵字第5824號），
提起上訴，本院判決如下：
    主  文
上訴駁回。
乙○○緩刑年。
    事  實
一、乙○○係長榮國際儲運股份有限公司之營業貨櫃曳引車司機
    ，平日以駕駛營業貨櫃曳引車載送貨櫃為業，為從事駕駛業
    務之人。民國九十四年（起訴書誤載為九十三年）一月三日
    上午八時五十分許，乙○○駕駛車號ＫＭ─五八二號營業貨
    櫃曳引車拖帶車號ＭＥ─六七號營業半拖車（上有貨櫃），
    沿國道三號公路由北往南方向行駛，行經一百八十九公里六
    百五十公尺處前，本應注意車前狀況，隨時採取必要之安全
    措施，而依當時天候晴、日間有自然光線，柏油路面乾燥、
    無缺陷、無障礙物，視距良好，並無不能注意之情事，仍因
    行經前開路段外側車道時，疏未注意車前狀況，為閃避左方
    中線車道變換至外側車道的大型車輛，貿然向右側路肩偏閃
    ，致擦撞到將ＭＵ─六九０五號自用小客車，違規暫停在上
    開路段外側路肩之黃景模（黃景模係工信工程公司所屬副工
    程師，並擔任該公司承攬之國道三號公路附近路段伸縮縫換
    裝工程之監工），坐在自小客車內駕駛座上之黃景模因而受
    有頭部外傷、胸腹腔挫傷、下肢骨折之傷害。事故發生後，
    乙○○即以行動電話報警處理並留待現場等候，在有偵查犯
    罪職權之公務員查知其為犯罪人前，主動向據報前來之內政
    部警政署國道公路警察局第七警察隊警員黃家浚坦承肇事，
    且接受裁判；而黃景模經救護車送往臺中縣沙鹿鎮光田醫院
    急救後，仍因上開車禍所受傷害引發外傷性休克，延至同日
    上午十時許不治死亡。
二、案經黃景模之妻甲○○訴由內政部警政署國道公路警察局第
    七警察隊報請臺灣臺中地方法院檢察署呈請臺灣高等法院檢
    察署令轉臺灣板橋地方法院檢察署檢察官偵查後，聲請簡易
    判決處刑，但原審法院改依通常程序審理。
    理  由
壹、程序事項：
    本件被告所犯之罪，並非死刑、無期徒刑、最輕本刑為三年
    以上有期徒刑之罪，亦非高等法院管轄第一審案件，本案因
    被告就被訴事實為有罪之陳述，經合議庭裁定行簡式審判程
    序，合先敘明。
貳、實體事項：
  一、訊之被告乙○○，對於本案之犯罪事實，迭於警詢、偵查
      、原審及本院審理時均坦白承認（見相驗卷第二頁，偵字
      第5824號卷第五頁，原審卷第十三、二二頁，本院卷第十
      九、三六頁），並有道路交通事故初步分析研判表、道路
      交通事故現場圖、道路交通事故調查報告表（一）、（二
      ）各一份、車禍現場及車損照片共三十張在卷足參（見相
      驗卷第十三至十六、二四至三十、五十至五七頁）。而被
      害人黃景模因本件車禍造成頭部外傷、胸腹腔挫傷、下肢
      骨折，引發外傷性休克，經送往臺中縣沙鹿鎮光田醫院急
      救後，延至車禍當日上午十時許不治死亡之事實，亦有光
      田綜合醫院法醫參考病歷摘要一紙可稽（見相驗卷第十一
      頁），並經臺灣臺中地方法院檢察署檢察官督同法醫師相
      驗屬實，製有相驗屍體證明書、驗斷書、勘（相）驗筆錄
      ，以及被害人死亡照片八張在卷可憑（見相驗卷第三六至
      四一、四六至四九頁）。
  二、按汽車行駛時，駕駛人應注意車前狀況，並隨時採取必要
      安全措施，道路交通安全規則第九十四條第三項定有明文
      。被告平日駕駛營業貨櫃曳引車載送貨櫃行駛於高速公路
      ，且領有連結車駕駛執照（此經原審查明在卷，見原審卷
      第二一頁），自應注意上開安全規定；而本次車禍肇事當
      時之天候晴、日間有自然光線，路面乾燥、無缺陷、無障
      礙物，視距良好等情，亦有上開車禍現場照片及道路交通
      事故調查報告表（一）可稽（見相驗卷第十五頁），被告
      並非不能注意及此，竟疏於注意車前狀況，於超越之他車
      駛入時，未注意採取必要之措施，貿然偏閃，致撞擊被害
      人所駕駛之自用小客車，致被害人受到嚴重撞擊、擠壓而
      傷重不治死亡，自有過失。檢察官將本案卷證送請臺灣省
      彰化縣區車輛行車事故鑑定委員會鑑定結果，亦同此認定
      ，鑑定意見明確載明：乙○○（即被告）駕駛營半聯結車
      未注意車前狀況偏離車道撞及路肩停止中車輛為肇事原因
      ，有該鑑定委員會九十四年三月九日彰鑑字第○九四五六
      ○○六三九號函附彰鑑字第九四○○三二號鑑定意見書附
      卷可憑（見偵字第5348號卷第五至七頁）。被害人因本件
      事故造成如上所述之傷勢，經送醫後仍不治死亡，已如前
      述，是被告過失駕車肇事行為，與被害人之死亡結果間，
      亦有相當之因果關係。
  三、次按，汽車行駛高速公路，不得在路肩上行駛，亦不得在
      路肩停車；且行駛交通阻塞之路段，除應遵守公路警察指
      揮外，駕駛人不得以任何理由將車輛暫停或停駐路肩，高
      速公路交通管制規則第九條第一項第二款前段、第十二條
      第一項前段、第十五條前段分別定有明文。查被害人駕駛
      自用小客車任意停放於路肩；觀諸車禍現場照片、道路交
      通事故調查報告表，可知本件事故發生時，天氣晴朗，並
      無濃煙、濃霧、強風、大雨等特殊狀況，足以嚴重影響行
      車安全而例外得在高速公路路肩暫停之情形；卷內復無事
      證足以認定被害人係因所駕駛之自用小客車機件故障或其
      他緊急情況無法繼續行駛而在路肩上停車救援。從而，被
      害人違規將汽車暫停在肇事之路肩上亦屬肇事因素，自有
      過失。上開臺灣省彰化縣區車輛行車事故鑑定委員會鑑定
      意見書以被害人駕駛自小客車停在主線道外，並無肇事因
      素部分，核與事實不合，此部分鑑定意見並不可採。被告
      之選任辯護人辯護稱被害人當時違反高速公路交通管制規
      則之規定，於高速公路路肩任意停車，亦為造成事故發生
      之重要原因，雖非無據，然被害人對車禍之發生與有過失
      ，僅屬量刑之參考及被告可否因此減免損害賠償額度，與
      被告過失犯行成立之要件無涉。本案事證明確，被告之過
      失犯行，可以認定，應依法論科。
  四、查被告係長榮國際儲運股份有限公司所僱用之貨櫃車司機
      ，為從事駕駛業務之人，此有交通部汽車行車執照、拖車
      使用證影本各一件附卷可稽，其因業務上之過失致被害人
      死亡，核其所為係犯刑法第二百七十六條第二項之業務過
      失致死罪。被告肇事後以行動電話報警處理並留在現場等
      候，在有偵查犯罪職權之公務員查知其為犯罪人前，主動
      向據報前來之內政部警政署國道公路警察局第七警察隊警
      員黃家浚坦承肇事，且接受裁判，業據被告於原審訊問時
      供明在卷（見原審卷第二二頁），且有國道公路警察局第
      七警察隊交通事故肇事人自首情形紀錄表一紙附卷可憑（
      見相驗卷第十八頁），被告對於未發覺之犯罪自首而接受
      裁判，應依刑法第六十二條前段規定減輕其刑。原審認被
      告罪證明確，適用刑法第二百七十六條第二項、第六十二
      條前段，罰金罰鍰提高標準條例第一條前段之規定，並審
      酌被告前無犯罪紀錄（有臺灣高等法院被告前案紀錄表可
      稽），素行尚佳，被告本次車禍過失程度較重，肇事致被
      害人死亡，被害人家屬所受痛苦，然被害人亦與有過失，
      被害人家屬已領取強制責任保險金一百四十萬元，但雙方
      迄未達成民事和解，以及被告肇事後坦承犯行之態度等一
      切情狀，量處被告有期徒刑一年，本院經核原判決認事用
      法並無不合，量刑亦屬妥適。被告上訴雖指摘原審量刑過
      重。然刑之量定屬事實審法院之職權，若已審酌法定之事
      由，並於法定刑度內量刑，且符合罪刑相當原則，使罰當
      其罪，未明顯違背正義，即難指其違法。查原審法院關於
      刑之量定，業已詳細記載量刑審酌事由，已就被告及被害
      人雙方之一切狀況詳為考量，並無量刑失衡之情形，被告
      仍執前詞上訴，為無理由，應予駁回。
  五、末查，被告素行良好，前未曾犯罪受有期徒刑以上刑之宣
      告，有被告之前案紀錄表可稽；被告上訴後已於九十四年
      十一月九日與被害人家屬達成協議，有和解書一紙可按（
      見本院卷第四三至四五頁），告訴人並表示原諒被告（見
      本院九十四年十一月十五日筆錄），被告經本次起訴並到
      庭接受審判後應知警惕，當無再犯之虞，本院因認對被告
      所處之刑，以暫不執行為適當，爰併予宣告緩刑三年，以
      啟向上。
據上論斷，應依刑事訴訟法第三百六十八條，刑法第七十四條第
一款，判決如主文。
本案經檢察官王安明到庭執行職務。
中　　華　　民　　國　　94　　年　　11　　月　　29　　日
                  刑事第十七庭審判長法  官　鄭 文 肅
                                    法  官　蘇 隆 惠
                                    法  官  林 瑞 斌
以上正本證明與原本無異。
如不服本判決，應於收受送達後十日內向本院提出上訴書狀，其
未敘述上訴之理由者並得於提起上訴後十日內向本院補提理由書
（均須按他造當事人之人數附繕本）。
                                    書記官  陳 思 云
中　　華　　民　　國　　94　　年　　11　　月　　30　　日
附錄：本案論罪科刑法條全文
刑法第二百七十六條
因過失致人於死者，處二年以下有期徒刑、拘役或二千元以下罰
金。
從事業務之人，因業務上之過失犯前項之罪者，處五年以下有期
徒刑或拘役，得併科三千元以下罰金。
